臺灣臺南地方法院民事判決　九十三年度訴字第一二四四號
　　原　　　告　丙○○○○○○.
　　被　　　告　乙○○
　　訴訟代理人　甲○○律師
右被告因傷害等案件，原告提起刑事附帶民事訴訟請求侵權行為損害賠償，由本院刑
事庭移送前來，經本院於民國九十三年十二月二十二日言詞辯論終結，判決如左：
    主    文
被告應給付原告新臺幣壹拾貳萬貳仟柒佰伍拾元及自民國九十三年十一月二日起至清
償日止，按週年利率百分之五計算之利息。
原告其餘之訴駁回。
訴訟費用由被告負擔百分之十二，餘由原告負擔。
本判決原告勝訴部分得假執行，但被告如於假執行標的物拍定、變賣或其他財產權之
執行程序終結前，以新臺幣壹拾貳萬貳仟柒佰伍拾元為原告預供擔保後，得免為假執
行。
原告其餘假執行之聲請駁回。
    事      實
甲、原告方面：
  一、聲明：(一)被告應給付原告一百萬二千七百五十元，及自起訴狀繕本送達翌日起
      至清償日止按週年利率百分之五計算之利息。(二)原告願供擔保，請准宣告假執
      行。
  二、陳述：
      (一)被告乙○○與原告黃媚湘（原名黃惠青）原係夫妻（於民國九十二年八月四
        日離婚），平日偶爾發生爭執，被告竟連續於民國（下同）九十一年十二月
        十五日及九十二年三月十一日凌晨三、四時許、九十二年四月二日凌晨四、
        五時許、九十二年八月一日凌晨四、五時許，在臺南市○○路二四三號其原
        住所，毆打原告四次，致原告分別受頭部外傷、雙大腿挫傷、前胸挫傷、右
        腰挫傷及右膝、右手臂、右手肘、右肩挫傷及皮下瘀血（四×三公分、六×
        六公分、三×三公分、三×三公分）及左小指掌骨粉碎性骨折及左側頸部、
        左肩、左手肘、左腳、下唇多處瘀血之普通傷害。
      (二)原告並無隱瞞離婚之事實，被告向原告及原告母親信誓旦旦表示不予計較，
        願與原告結婚，原告相信被告之言方與被告結婚。被告於九十二年四月二日
        毆打原告，致原告受有左小指、掌骨粉碎性骨折等傷害，上開傷勢之重，絕
        非拉扯所致，故被告辯稱係因細故拉扯導致原告受傷云云，顯與事實不符。
        九十二年七月三十一日早上原告送小孩至幼稚園返家後，被告從二樓走下來
        對原告辱罵，因原告頂嘴，被告即以拳頭毆打原告，並以腳踹原告，造成原
        告多處瘀傷。九十二年四月二日被告傷害原告後，並未立即至醫院探視原告
        ，而係於九十二年四月五日才至醫院探視。
      (三)離婚協議書之三十萬元係「贍養費及慰藉金之給付」，並非被告傷害原告之
        和解金，此觀被告於九十三年十二月一日書狀第二點自承：「查兩造於代書
        事務所協議離婚時，原告表示願意放棄小孩之監護權，而由被告監護，並要
        求被告須給付三十萬元之現金為『贍養費及慰藉金』‧‧‧」等語即明。
      (四)按故意或過失，不法侵害他人之權利者，負損害賠償責任；不法侵害他人之
        身體、健康、名譽、自由、信用、隱私、貞操，或不法侵害其他人格法益而
        情節重大者，被害人雖非財產上之損害，亦得請求賠償相當之金額，民法第
        一百八十四條第一項前段及第一百九十五條第一項前段分別定有明文。查被
        告故意不法侵害原告之身體、健康，既堪認定，則被告對於原告因而所受之
        損害，依前揭規定，自應負損害賠償責任，原告請求左列損害賠償：
      1.醫療費用部分：原告因被告傷害行為共計支付醫療費用新臺幣（下同）二千
        七百五十元。
      2.精神慰藉金部分：兩造原係夫妻，然被告竟不知疼惜原告，不思尋溝通管道
        以改善兩造感情，稍有不順即施加暴力於原告，使原告鎮日處於恐懼及暴力
        之陰影下，身心飽受迫害，原告之痛苦不言可喻，爰請求被告應給付一百萬
        元之慰藉金。
  三、證據：提出(一)醫療費用收據影本六份；(二)土地及建物所有權狀影本各一份；(三)
      汽車燃料使用費繳款書及使用牌照稅繳款書影本各一份；(四)畢業證書影本一份
      為證。
乙、被告方面：
  一、聲明：(一)原告之訴駁回。(二)被告如受不利之判決，願供擔保請准宣告免為假執
      行。
  二、陳述：
      (一)查兩造於民國九十二年八月四日離婚，離婚原因除因雙方個性差異感情不睦
        外，最主要原因在於原告隱瞞其先前已曾有二次婚姻而與被告交往、結婚，
        致雙方偶因細故爭執拉扯，曾經一次原告為了一點小事，要被告起床，被告
        不從，其即出手拉扯、拍打被告，致被告一時氣憤亦予以還手，因此雙方均
        有輕微之受傷，茲被告認無大礙，故未至醫院驗傷，惟原告竟將小孩抱走未
        歸，經被告打電話向幼稚園查詢得知小孩未到幼稚園，四處聯絡才知原告小
        指脫臼住院。
      (二)又雙方感情逐日變淡，原告乃先找好代書陳惠玲並要被告至代書事務所協議
        離婚，協議過程，原告即表示願意放棄小孩之監護權，而由被告監護，並要
        求被告須給付三十萬元之現金為贍養費及慰藉金，否則將對被告提出刑事傷
        害告訴；是以，被告乃如數給付，原告即須對離婚前雙方行為相互寬恕，拋
        棄追訴權利，茲此項口頭約定，雖未記載於離婚協議書內，惟有於離婚協議
        書上見證之之證人林貞君當場聽聞並於警局作證稱：「我是有聽到乙○○說
        只要我三十萬元給你（指黃惠青），妳就不告了是不是？黃惠青稱是，只要
        三十萬元給她，她就不告乙○○了。（問：妳是否知道乙○○所提的告訴是
        指何事？）就是家暴傷害的事」不料，離婚後不久，原告竟反悔，於傷害罪
        時效即將屆滿六個月之際，向警局提出告訴，令被告深感無奈。退步言，縱
        認原告仍得請求，亦請鈞院斟酌被告已給付原告三十萬元之事實，而准予減
        輕賠償，以示公允。
      (三)兩造離婚後，被告均依離婚協議書之約定遵守讓原告探視及帶走小孩外宿，
        蓋因被告認為雙方既無法維持婚姻關係，仍應好聚好散，且兩造離婚後迄今
        被告對於小孩之照料、監護並無有何失職之情事，惟原告卻以離婚前被告與
        其拉扯一事等而非兩造離婚後對其有何暴力行為，聲請改定監護權人，案經
        鈞院家事裁定駁回其聲請，甚至原告對於刑事傷害案件審理中承辦之審判長
        極力規勸原告為小孩之利益著想，希望雙方和解，被告亦願和解，被告之父
        也好言勸說，仍遭嚴詞拒絕
      (四)末按，卷內所示被告所有車號ＣＯ—九五七二號車子，被告早已賣掉，再購
        買車號ＺＢ—○八○九之車子，另被告經營之動物醫院每月營業額雖有十餘
        萬元，然扣除店租、人事費用等成本後，月入約五、六萬元。敬請審酌上情
        ，縱認被告須賠償，應認原告請求之金額顯然過高，而無理由。
  三、證據：提出(一)離婚協議書影本一份；(二)畢業證書影本一份為證。
丙、本院依職權調閱臺灣臺南地方法院檢察署檢察官九十三年度偵字第一三四八號、
    本院九十三年度簡字第一八六二號刑事案卷及兩造稅務電子閘門財產所得調件明
    細表各一份。
    理      由
甲、程序方面：按訴狀送達後，原告不得將原訴變更或追加他訴，但擴張或減縮應受
    判決事項之聲明者，不在此限，民事訴訟法第二百五十五條第一項第三款定有明
    文。本件原告原起訴請求被告給付一百萬六千九百零八元，及自起訴狀繕本送達
    翌日起至清償日止，按週年利率百分之五計算之利息，嗣於訴訟進行中減縮為請
    求被告給付一百萬二千七百五十元，及自起訴狀繕本送達之翌日即九十三年十一
    月二日至清償日止，按週年利率百分之五計算之利息，核與上開民事訴訟法之規
    定無違，應予准許，合先敘明。
乙、實體方面：
  一、本件經整理及調查證據後，兩造對以下事實均不爭執：
      (一)兩造原係夫妻，被告連續於九十一年十二月十五日及同年三月十一日凌晨三
        、四時許、九十二年四月二日凌晨四、五時許及同年八月一日凌晨四、五時
        許，在臺南市○○路二四三號住所處，毆打原告四次，致原告共受有頭部外
        傷、雙大腿挫傷前胸挫傷、右腰挫傷及右膝、右手臂、右手肘、右肩挫傷及
        皮下瘀血（四×三公分、六×六公分、三×三公分、三×三公分）及左小指
        掌骨粉碎性骨折及左側頸部、左肩、左手肘、左腳、下唇多處瘀血之傷害。
      (二)被告因右揭傷害等事實，經臺灣臺南地方法院檢察署檢察官起訴，案經本院
        九十三年度簡字第一八六二號刑事簡易判決，以被告犯傷害罪，判處被告有
        期徒刑四月，如易科罰金，以三百元折算一日確定在案。
      (三)原告因被告右揭傷害等事實，共支出醫療費用二千七百五十元。
      (四)上述兩造不爭執之事實，有卷附新樓基督教醫院收費收據二紙、國立成功大
        學醫學院附設醫院收費收據四紙、臺灣臺南地方法院檢察署檢察官九十三年
        度偵字第一三四八號起訴書及本院九十三年度簡字第一八六二號刑事簡易判
        決各一件可稽，且經本院依職權調取上開刑事案卷查明屬實，堪信為真實。
  二、兩造之爭執要點則為：兩造於九十二年八月四日簽立離婚協議書時，被告給付
      原告之三十萬元，是否包括本件被告因毆打原告而依法所應給付之非財產損害
      賠償？經查：
      (一)按當事人主張有利於己之事實者，就其事實有舉證之責任，但法律別有規定
        ，或依其情形顯失公平者，不在此限，民事訴訟法第二百七十七條定有明文
        。又原告對於自己主張之事實已盡證明之責後，被告對其主張，如抗辯其不
        實並提出反對之主張者，則被告對其反對之主張，亦應負證明之責，此為舉
        證責任分擔之原則（最高法院十八年上字第二八五五號判例要旨參照）。
      (二)次按民法第一千零五十六條及第一千零五十七條，固僅對於夫妻因判決離婚
        而受有非財產上之損害賠償及關於贍養費之請求予以規範，惟本於私法自治
        之原則，在夫妻兩願離婚之場合，如夫妻之一方協議賠償非財產上之損害或
        支付贍養費，則非法之所禁。本件兩造於九十二年八月四日協議離婚，而離
        婚協議書上除約定兩造子女之監護及財產之歸屬外，於離婚協議書第一條第
        三款並載明：「（三）贍養費及慰藉金之給付：新臺幣拾萬元整。」等語
        ，而解釋契約，固須探求當事人立約時之真意，不能拘泥於契約之文字，但
        契約文字業已表示當事人真意，無須別事探求者，即不得反捨契約文字而更
        為曲解（最高法院十七年上字第一一一八號判例要旨參照），綜觀兩造離婚
        協議書前後文內容，均未提及本件原告主張遭被告屢次故意傷害之事實，從
        而，依據前揭最高法院判例之意旨，即不得反於契約文字而認定上開慰藉金
        係包括本件被告因毆打原告而依法所應給付之非財產損害賠償。
      (三)訴外人林貞君固於警局陳稱：「我是有聽到乙○○說只要我三十萬元給你（
        指黃惠青），妳就不告了是不是？黃惠青稱是，只要三十萬元給她，她就不
        告乙○○了。（問：妳是否知道乙○○所提的告訴是指何事？）就是家暴傷
        害的事」，然訴外人林貞君歷次於臺灣臺南地方法院檢察署檢察官偵查中及
        本院審理時，經以證人身分傳喚到庭後，均具狀請假並表示對於被告給付原
        告三十萬元之目的已不復記憶等語。況夫妻之一方受他方不堪同居之虐待者
        ，他方得向法院請求離婚；夫妻之一方，因判決離婚而受有損害者，得向有
        過失之他方，請求賠償。前項情形，雖非財產上之損害，受害人亦得請求賠
        償相當之金額。但以受害人無過失者為限。夫妻無過失之一方，因判決離婚
        而陷於生活困難者，他方縱無過失，亦應給與相當之贍養費。民法第一千零
        五十二條第一項第三款、第一千零五十六條第一項、第二項、第一千零五十
        七條分別定有明文，從而訴外人林貞君於警局所陳述曾聽聞「原告不告乙○
        ○」等語，究係指判決離婚之請求？抑或民法關於侵權行為非財產上損害賠
        償之請求？即非無疑？本院因認訴外人林貞君於警局之陳述，尚未足為有利
        於被告抗辯之認定。
      (四)另證人李惠玉到庭證稱：兩造於九十二年八月四日在一家代書事務所協議離
        婚時我在場，當時還有代書、代書助理、兩造、我、與另一名我不認識之女
        子，因當時原告並無工作能力，所以我勸原告放棄小孩監護權，當時原告告
        訴被告同意小孩之監護權歸被告，但要給付原告三十萬元生活費，財產方面
        則是兩造各自談妥的，離婚協議書是代書填載後，經兩造確認才蓋章，離婚
        過程並無提及原告遭被告毆打的事情，大部分是在談小孩監護問題，當天兩
        造都蠻平靜的，之前雖然爭執很多，但是當天雙方都已決定要離婚等語，核
        與原告主張相符，並與兩造離婚協議書上之記載相符，且被告乃專科畢業，
        經營動物醫院，學經歷尚佳，其與原告協議離婚之際，兩造情感已然破裂，
        如確有因本件侵權行為而給付原告非財產上損害三十萬元之情事，實無未予
        載明於書面之理。綜上因認被告就其所辯，均未能舉證證明以實其說，自難
        遽予採信。
  三、按「因故意或過失，不法侵害他人之權利者，負損害賠償責任。」、「不法侵
      害他人之身體、健康、名譽、自由、信用、隱私、貞操，或不法侵害其他人格
      法益而情節重大者，被害人雖非財產上之損害，亦得請求賠償相當之金額。」
      ，民法第一百八十條第一項前段、第一百九十五條第一項前段分別定有明文。
  四、本件原告遭被告毆打成傷，因而支出醫療費用二千七百五十元，業據原告提出
      醫療費用明細表六紙為證，被告就此並無爭執，原告請求如數賠償，自有理由
      。又按慰藉金之賠償須以人格權遭遇侵害，使精神上受有痛苦為必要，其核給
      之標準固與財產上損害之計算不同，然非不可斟酌雙方身分資力與加害程度，
      及其他各種情形核定相當之數額（最高法院五十一年臺上字第二二三號判例意
      旨參照）。查本件原告本為被告之配偶，被告未思夫妻間相處應理性溝通，率
      然出手傷害原告，致原告分別受頭部外傷、雙大腿挫傷、前胸挫傷、右腰挫傷
      及右膝、右手臂、右手肘、右肩挫傷及皮下瘀血（四×三公分、六×六公分、
      三×三公分、三×三公分）及左小指掌骨粉碎性骨折及左側頸部、左肩、左手
      肘、左腳、下唇多處瘀血之傷害，原告精神上受有痛苦，應可認定。爰審酌原
      告擁有房屋、土地等不動產二筆，汽車一部；被告為獸醫師，經營動物醫院，
      擁有汽車一部，並無房屋、土地等不動產等情，有兩造財產所得明細表各一份
      在卷可稽，且為兩造所不爭執。及被告傷害原告之情節等一切情狀，認原告請
      求被告賠償非財產上損害一百萬元，尚屬過高，應以十二萬元方屬公允，逾此
      金額之請求，為無理由，不應准許。
  五、末按給付有確定期限者，債務人自期限屆滿時起，負遲延責任。給付無確定期
      限者，債務人於債權人得請求給付時，經其催告而未為給付，自受催告時起，
      負遲延責任。其經債權人起訴而送達訴狀者，與催告有同一之效力；民法第二
      百二十九條第一項、第二項分別定有明文；又遲延之債務，以支付金錢為標的
      者，債權人得請求依法定利率計算之遲延利息；應付利息之債務，其利率未經
      約定，亦無法律可據者，週年利率為百分之五，亦為同法第二百三十三條第一
      項前段及第二百零三條所明定。本件原告請求被告賠償之損害，並未定有給付
      之期限。從而，原告本於侵權行為之法律關係，請求被告給付十二萬二千七百
      五十元（及醫療費用二千七百五十元，加計精神慰撫金十二萬元），及自起訴
      狀繕本送達之翌日即九十三年十一月二日至清償日止，按週年利率百分之五計
      算之利息，為有理由，應予准許，逾此部分之請求，即無理由，應予駁回。
  六、本判決原告勝訴部分，係屬所命給付之金額未逾新台幣五十萬元之判決，依民
      事訴訟法第三百八十九條第一項第五款之規定，應依職權宣告假執行。並依職
      權宣告被告如於執行標的物拍定、變賣或其他財產權之執行程序終結前，為原
      告預供擔保後，得免為假執行。至於本件原告敗訴部分，其假執行之聲請已失
      所附麗，應併予駁回。
  七、據上論結，本件原告之訴為一部有理由，一部無理由，依民事訴訟法第七十九
      條、第三百八十九條第一項第五款、第三百九十二條第二項，判決如主文。
中　　　華　　　民　　　國　　九十三　　年　　 十二 　　月　　三十一　　日
                                臺灣臺南地方法院民事第三庭
~B法　　　官　黃莉莉
右為正本係照原本作成
如對本判決上訴，須於判決送達後廿日內向本院提出上訴狀
中　　　華　　　民　　　國　　九十三　　年　　 十二 　　月　　三十一　　日
~B法院書記官　曾盈靜
